【裁判字號】    99,保險,16
【裁判日期】    991123
【裁判案由】    給付保險金
【裁判全文】
臺灣臺北地方法院民事判決              99年度保險字第16號
原      告  陳盈銓
訴訟代理人  謝維仁律師
被      告  新光人壽保險股份有限公司
法定代理人  吳東進
訴訟代理人  鄭雅玲
被      告  中國人壽保險股份有限公司
法定代理人  王銘陽
訴訟代理人  黃柏堯
被      告  國寶人壽保險股份有限公司
法定代理人  夏銘賢
訴訟代理人  林帝璋
            陳曉鳴
被      告  明台產物保險股份有限公司
法定代理人  市原進
訴訟代理人  翁國棟
上列當事人間給付保險金事件，本院於民國99年10月25日言詞辯
論終結，判決如下：
    主  文
原告之訴駁回。
訴訟費用由原告負擔。
    事實及理由
壹、程序方面：
一、按訴狀送達後，原告不得將原訴變更或追加他訴，但請求之
    基礎事實同一者、不甚礙被告之防禦及訴訟之終結者，不在
    此限，民事訴訟法第255 條第1 項第2 款、第7 款定有明文
    。所謂請求之基礎事實同一，係指變更或追加之訴與原訴之
    主要爭點有其共同性，各請求利益之主張在社會生活上可認
    為同一或關連，而就原請求之訴訟及證據資料，於審理繼續
    進行在相當程度範圍內具有同一性或一體性，得期待於後請
    求之審理予以利用，俾先後兩請求在同一程序得加以解決，
    避免重複審理，進而為統一解決紛爭者，即屬之。查原告起
    訴聲明第二項本為：「被告保誠人壽保險股份有限公司（下
    稱保誠人壽）應給付原告新台幣（下同）600 萬元，及自民
    國97年10月3 日起至清償日止，按年息10％計算之利息。」
    ；嗣於99年3 月3 日變更被告暨聲明為聲明為：「被告中國
    人壽保險股份有限公司（下稱中國人壽）應給付原告600 萬
    元，即自97年10月3 日起至清償日止，按年息10％計算之利
    息。」（見本院卷第128頁）。經核其請求之基礎原因事實
    尚屬同一，變更之訴與原訴之主要爭點有其共同性，原請求
    之證據資料於審理繼續進行在相當程度範圍內具有同一性或
    一體性，且不礙於被告之防禦及訴訟之終結，揆諸前揭說明
    ，原告所為訴之變更應予准許。
二、按當事人喪失訴訟能力或法定代理人死亡或其代理權消滅者
    ，訴訟程序在有法定代理人或取得訴訟能力之本人，承受其
    訴訟以前當然停止，民事訴訟法第170 條定有明文。查被告
    國寶人壽保險股份有限公司（下稱國寶人壽）法定代理人於
    起訴時為鮑正鋼，繼於本院審理期間變更為夏銘賢，業聲請
    承受訴訟並提出公司登記資料查詢文件為證，經核無不合，
    應予准許。
貳、實體方面：
一、原告起訴主張：
    緣原告與新光人壽保險股份有限公司（下稱新光人壽）、保
    誠人壽訂有旅行平安保險（由中國人壽承受），保額皆為15
    00萬元；與國寶人壽訂有永泰終身保險，其中人身傷害保險
    附約之保額為300 萬元；與明台產物保險股份有限公司（下
    稱明台產險）訂有團體傷害保險，皆約定一目失明給付比率
    40％。嗣原告參加旅行團赴泰國普吉島旅遊，於同年5 月31
    日晚上由投宿飯店外出，未料在距離飯店約10分鐘路程之地
    方遭歹徒由後面行搶並被推倒在地，造成原告短暫暈眩，隨
    後左眼感到刺痛（下稱系爭事故），原告遂聯絡泰國當地導
    遊協助就醫，並由醫師給予初級照護後離院，當晚由該導遊
    陪同向警局報案。原告回台後於96年6 月2 日至長庚醫院掛
    急診，並已完成二次眼部手術。原告目前左眼視力為0.01，
    已達一目失明之程度，原告遂向被告等請求給付保險金，惟
    遭被告等拒絕，爰依保險法第34條提起本件訴訟等語，並聲
    明：(一)被告新光人壽應給付原告600 萬元，及自97年11月25
    日起至清償日止，按年息10％計算之利息。(二)被告中國人壽
    應給付原告600 萬元，及自97年10月3 日起至清償日止，按
    年息10％計算之利息。(三)被告國寶人壽應給付原告120 萬元
    ，及自96年7 月11日起至清償日止，按年息10％計算之利息
    。(四)被告明台產險應給付原告200 萬元，及自民國97年9 月
    12日起至清償日止，按年息10％計算之利息。
二、被告則以下列情詞置辯：
  (一)被告新光人壽則以：
  1.原告稱依調查報告可知其確有遭搶云云，要屬不實，實因澄
    所謂調查報告僅係保險公司委託第三人就事故有關事項蒐集
    相關資料，彙整而成之私文書，並非原告所稱之「公證報告
    」，更無任何公證或認證之效力。且調查報告僅係調查人員
    依據事故所涉有關人員及原告等之陳述，紀錄其等陳述之內
    容，該陳述之內容僅係依陳述人所述記載，並非調查人員認
    定之事實，且陳述內容是否屬實，亦非調查人員可確知之事
    ，調查人員僅係綜合各方之陳述，及就其於當地可見之事故
    環境、背景資料，與原告提供之文件資料（內容是否屬實是
    另一回事）等，加以紀錄並綜合提出其調查意見而已。原告
    主張應依調查報告認定，然調查報告之結論係「本案比對理
    賠申請書面資料與事故調查結果存有許多疑點，並無直接證
    據指出被保險人確實因遭強奪財物及遭推倒所致傷害」，則
    顯然依調查報告所述，無足以認定確有原告所稱遭搶及遭推
    倒等事故發生。
  2.依調查報告所載，原告等對於系爭事故之陳述，顯然多有出
    入，而互有矛盾：
  (1)原告自稱於96年5 月31日18點20分外出後不久馬上就被搶，
    且事故地點僅距離飯店100 多公尺，然原告報案時卻宣稱事
    故發生時間為19點25分，此事故發生時間距離原告出門時間
    已約有1小時之久，則依正常成人步行之速率，怎可能1小時
    僅走了100多公尺，顯見原告所言不實。
  (2)原告自稱當時搶匪在後面，並未看到搶匪，被挾持時，一名
    搶匪手持類似尖刀抵住原告背部，一名搶匪在後面於機車上
    監視，且稱被推倒後經幾秒聽到機車騎走後，才慢慢爬起云
    云，是顯然原告亦未看到搶匪離去之情景，則原告既始終均
    未看到搶匪，何以知道搶匪有2 人、且是2 名「年輕」「泰
    國」人，還知道其中一個搶匪的位置是在機車上監視？況報
    案筆錄僅記載原告自稱有一歹徒以不明武器從後面頂住，但
    原告事後卻向調查人員宣稱歹徒為2 名年輕泰國人，顯係穿
    鑿附會之詞。又依原告於泰國就診之主治醫師所述，原告就
    醫當時係宣稱遭「一群泰國人恐嚇威脅」，顯見原告所言多
    有矛盾。
  (3)原告自稱身上及手腳多處擦傷，但泰國當地醫師卻稱，病患
    並無表示身上有其他外傷、病歷亦無記載（詳調查報告第8
    頁），兩者顯然矛盾；又若原告確係遭歹徒從後方推倒，怎
    會全無其他外傷？如有外傷，就醫時為何未受治療，何以病
    歷均無記載？顯見原告所言不實。
  (4)依原告所述（隔日搭機離開泰國），事故當日應為旅行團倒
    數第2 天行程，然依調查報告所附之旅遊行程，事故當日晚
    上並無人妖秀行程，顯與原告所言不符。
  3.報案筆錄上原告稱係有人經過看到將其送醫，然原告卻向調
    查員宣稱其自行攔計程車要去醫院，但計程車卻載至藥房，
    其乃打電話給導遊，由導遊帶其到醫院就醫，兩者顯不相符
    ，且依一般人通常之經驗，任何人於遭受意外事故時，第一
    時間重視者應是自身之人身安全、其次為財產安全，申請理
    賠理當不是通常人遭受意外事故當下首要之事，然原告竟於
    事故當日隨即因申請理賠需要，要求到警局報案，且依報案
    筆錄之記載，原告向泰國警方宣稱，其所以到警局報案，目
    的係為向保險公司申請理賠，顯與常理不符。再者，調查報
    告內所附之報案筆錄，其受理報案之時間顯與原告宣稱之報
    案時間（隔日上午）不符，且調查報告僅係收錄該份筆錄，
    以表示有收到原告提供之該份文件，但並非係認證該份筆錄
    之真實性，此觀調查報告亦載明此文件僅係「被保險人提出
    之影印本，未經認證」即可自明，故要無據此免除原告之舉
    證責任。
  4.原告稱泰國當地報紙有報導同一事故地之搶案云云，惟該報
    導係闡述某愛爾蘭籍女子遭劫之內容，且依調查報告所載，
    該報導所指稱之作案歹徒，搶劫對象以西方女子為主，顯與
    本案毫無關連。況96年6 月20日之報導僅記載歹徒搶劫愛爾
    蘭籍女子當天即遭逮捕，並未表示該案歹徒於5 月31日亦有
    行搶，何來原告所稱系爭事故發生當時（即5 月31日）當地
    確有強盜出沒之謂也？又原告所謂當地確有強盜出沒云云，
    亦與本案無關，蓋當地治安如何，有無強盜出沒，均不能證
    明本案即係原告遭搶匪推倒撞傷之事故，乃屬當然之理，原
    告所言顯係穿鑿附會之詞。至於原告所謂與援交女相約云云
    ，導遊既非親眼見到原告與援交女相約，僅係憑原告向其詢
    問某地如何前往而臆測，本即不足採信；又所謂在警局有打
    電話給援交女云云，導遊既非受話之對象，何以知原告通話
    對象為何人，是否確實有通話？顯見導遊所言亦僅係臆測之
    詞；況，縱原告有與援交女相約，原告是否真心打算前往，
    抑或僅係障眼法，僅有原告心知肚明，且原告當晚是否有與
    援交女相約，實與本案無關。
  5.依調查報告之記載，原告於泰國當地之主治醫師表示，原告
    之眼傷「是由尖銳的針器刺傷，傷得很深」，該醫院與原告
    有接觸之醫療人員亦陳述「傷口是被類似針所刺入」、「身
    上包括四肢、體側、及眼睛周圍均無傷口，應無擦傷」，基
    隆長庚醫院眼科病歷摘要內容亦記載「左眼角膜穿刺傷」，
    其傷勢顯與原告所稱遭推倒撞傷之傷勢不符。
  6.原告起訴未檢附足以證明有原告所稱遭搶之事故發生，原告
    雖又辯稱有調查報告中之泰國警方筆錄可證，惟該調查報告
    僅係將原告申請理賠時提出之泰國警方筆錄檢附於調查報告
    之後，列為附件，僅係表彰原告曾提出該文件而已，並非承
    認該文件之真實性，亦非認證，故要無據此即可謂原告已舉
    證之理。且該筆錄未經認證，不足採信。原告另稱其有向泰
    國當地警方報案，惟「報案」僅係原告主觀意識之表述，報
    案之筆錄亦僅係紀錄原告片面之陳述而已，至於其主張是否
    屬實，係另一回事；如同本件訴訟僅需原告片面之詞即可興
    訟，但原告之訴是否有理由，係待原告善盡舉證責任後，由
    鈞院依法判斷，並非有報案或提起訴訟即代表原告之主張為
    真，此乃當然之理，故縱令原告曾向泰國警方報案，亦不足
    以證明原告確實遭搶而受傷並致殘廢。
  7.原告與被告新光人壽間所簽立之旅行平安險契約，自96年5
    月28日起生效，有效期限5 日，至96年6 月1 日止，隨即失
    效，且需於保險契約有效期間內所發生之保險事故，始得依
    系爭契約請求保險金，乃屬當然。原告雖稱其於97年間左眼
    視力降至0.01而致殘廢，然縱令為真，亦不表示左眼視力降
    至0.01即當然與原告所稱96年5 月31日遭搶致眼傷之事故有
    關，其關連性應由原告舉證。況且，縱依原告所稱失明之狀
    態以經過治療後之狀態認定（並非指契約效力持續有效之意
    ），然原告起訴狀所舉長庚醫院診斷證明書「97年6 月27日
    左眼視力為裸視0.01」之記載，距原告所稱傷害事故日（96
    年5 月31日）業已逾一年之久，顯然並非系爭旅平險之範圍
    內，且已逾原告所稱「以自傷害之日起經過6 個月的治療為
    判定原則」，換言之，97年6 月27日原告宣稱其左眼發生殘
    廢情事之時，系爭旅平險縱依原告所述，亦已失效，是縱令
    原告於97年6 月27日發生有左眼失明情事，亦無由依系爭旅
    平險請求保險給付。
  8.原告自稱係遭歹徒從後方推倒而撞及地面且倒地不起，然若
    真係如此，怎會僅有左眼受傷，而同時撞及地面之右眼、臉
    部與身體其他部位竟均無傷勢，顯不合常理；又原告99年4
    月22日民事準備狀第六點自稱「眼皮會自動閉合以保護眼睛
    ，此為人體反射動作，無法由意念加以控制」，則既係如此
    ，原告由站立姿態遭推倒撞及地面瞬間，原告左眼皮理應反
    射性的自動閉合才是，怎會僅有左眼球受傷，但左眼皮卻毫
    髮無傷？顯見原告所言不實。實則，所謂眨眼反射，係指當
    強烈光線照射或者異物靠近眼前時，眼皮會迅速閉上，保護
    眼睛。故當眼睛遭受異物突然靠近時，本能之反射動作即為
    閉上眼睛，是若原告確係突然遭推倒而撞到眼睛，於撞及眼
    睛前之瞬間，無須原告意識反應，其眼睛即應是本能的、反
    射的闔上才是；反之，僅於人為刻意侵入、靠近眼睛時，始
    有人為抵抗眨眼反射、控制眼睛不閉上之可能，如點眼藥水
    或戴隱形眼鏡等即為適例，換言之，原告此種僅有眼珠受傷
    、眼皮未受傷之情形，顯係在人為控制下始可能發生，故原
    告所言要不足採。
  (二)被告中國人壽則辯以：原告所提診斷證明書無法證明其左眼
    所受傷害係意外事故所致，其雖提出基隆長庚紀念醫院診斷
    證明書為證，惟上開診斷證明書僅能證明其左眼所受傷害之
    情形及造成視力之損害，並不能證明其受傷之原因出於外來
    突發之意外事故。而該等傷害之造成，其可能之原因，並不
    能祇外來突發之意外一端，亦有出於道德危險或其他者，故
    自仍應由上訴人就其主張出於不明歹徒襲傷之外來突發之意
    外事實為舉證，而原告未有提出任何相關證據以證明其受傷
    原因出於外來突發之意外事故；換言之，原告陳稱其殘廢結
    果係由意外事故所致均係其一面之詞。
  (三)被告國寶人壽則以：
  1.原告主張於其於96年5 月31日至泰國旅遊因遭遇歹徒行搶並
    推倒在地而受傷，導致其左眼眼球破裂併外傷性白內障及手
    腳擦傷，而請求被告給付系爭保險金，惟原告主張前述之時
    ，地，遭人行搶推倒而撞傷眼睛，致使其左眼眼球破裂併外
    傷性白內障，其理應就前開所稱因遭人行搶推倒撞傷眼睛之
    外來突發之意外事實為舉證。然本案原告僅提出基隆長庚醫
    院及馬偕醫院之診斷證明書，此僅能證明原告有左眼眼球破
    裂併外傷性白內障，不能直接證明即屬係受意外事故而致視
    力障害之系爭保險契約所定之保險事故。
  2.原告指稱泰國當地警察局之報案筆錄記載原告自稱從飯店走
    出來....被一歹徒以不明武器從後面頂住並威脅要錢，歹徒
    拿到錢後把我推倒馬路，我倒地左眼碰到東西受傷云云，然
    該筆錄記載之案發經過乃全屬原告「自稱」，尚無其他資料
    或證人足以證明其所言係屬真屬，且該私文書乃係於國外所
    製作，而該等私文書又未曾經由我國外交部駐外使館驗證為
    真正之證明，依法顯然不具備形式上之證據力，更遑論有實
    質上之證據力。據此，原告主張泰國當地警察局之報案筆記
    即得證明其左眼失明係因歹徒所致，洵屬無據。再者，原告
    辯稱泰國普吉日報曾報導觀光客於地中海俱樂部前的路上，
    曾遭歹徒行搶，顯可證明原告受傷確實係因徒歹所致。然，
    原告所諉稱之受傷時間與普吉日報所報導相距甚遠，不足以
    證明此二事件有直接關係；另報載資料僅係刊載當地曾有強
    匪出沒，此僅能證明該地曾有強盜事件，顯難因此即證明原
    告曾於該處遭歹勢強盜而受傷，且按中建公證有限公司至當
    地調查報告指出，報載所述之歹徒，其犯案目標均以西方女
    子為對象，從而，原告辯稱報載資料即可證明其係於歹徒行
    搶而受傷，顯過於武斷。
  3.原告於96年5 月31日遭歹徒推倒而使眼睛受傷後，至Phuket
    International Hospital就診，值班醫師認其左眼疑似角膜
    有擦傷，即強烈建議患者住院接受進一步螢光檢查及眼科專
    科醫師診治，但卻被原告加以拒絕，依原告受傷部位及程度
    ，顯應即時救治，惟原告卻捨近求遠，並於意外事故發生後
    二日(即96年6 月2 日)方至醫院積極治療，顯與常理相違。
  (四)被告明台產險則未以書狀陳述意見。
  (五)均答辯聲明：1.原告之訴及假執行之聲請均駁回。2.如受不
    利判決，願供擔保，請准宣告免為假執行。
三、兩造不爭執事項：
  (一)原告於96年間以自己為被保險人，向被告新光人壽投保旅行
    平安保險（保單號碼：Z099175 號），約定保險期間自96年
    5 月28日12時0 分起計5 日，保險金額1,500 萬元。
  (二)原告於96年間以自己為被保險人，向訴外人保誠人壽投保旅
    行平安保險（保單號碼：T0000000號），約定保險期間自96
    年5 月28日4 時起計5 日，保險金額1,500 萬元。
  (三)原告於96年間以自己為被保險人，向被告國寶人壽投保永泰
    終身保險（保單號碼：0000000000號），附加人身保險傷害
    附約，保險金額300 萬元。
  (四)原告於96年間以自己為被保險人，參加被告明台產險之明台
    平安專案團體意外險（保單號碼：085196GLG80143號），約
    定保險期間自96年2 月2 日午夜12時起至97年2 月2 日午夜
    12時止，一般意外身故、殘廢之保險金額為500 萬元。
  (五)原告於97年5 月27日至馬偕紀念醫院台北院區眼科就診，該
    院出具診斷證明書，於病名欄記載：「左眼外傷性角膜破裂
    修補術後併左眼角膜斑痕，左眼白內障術後，左眼遠視併散
    光」等語，於醫師囑言欄則記載：「患者因上述病因，於97
    年5 月27日至本院眼科門診就診，目前右眼視力為1.0 ，左
    眼視力於眼前10公分處可辨指數且無法矯正，宜繼續門診追
    蹤」等語。
  (六)原告於97年6 月27日至長庚紀念醫院基隆分院眼科就診，該
    院出具診斷證明書，於病名欄記載：「左眼眼球破裂併外傷
    性白內障術後，左眼角膜結疤」等語，於醫囑欄則記載：「
    病患因上述原因於96年6 月2 日接受左眼眼球破裂修補併外
    傷性白內障摘除手術，於96年8 月1 日接受左眼二次人工水
    晶體植入手術，97年6 月27日左眼視力為裸視0.01，建議接
    受角膜移植手術並繼續門診觀察追蹤」等語。
四、得心證之理由：
    本件原告主張其於96年間向被告等分別投保旅行平安險、終
    生保險及團體傷害保險，保險金額合計為3,800 萬元，嗣原
    告至泰國普吉島旅遊時，於96年5 月31日受不明人士搶劫並
    推倒在地，導致左眼左眼視力受損，屬保險契約所訂一目失
    明之事實，業據其提出意保險契約、泰國普吉島警察局製作
    之報案筆錄暨中譯文一份及醫療證明書為證（參本院卷(一)第
    2 頁至25頁、第70頁至第71頁），且為被告所不爭執，自堪
    信為真實。至原告另主張其於前揭時地發生左眼視力受損之
    不幸事件，乃屬系爭保險契約所約定之意外事故一節，則為
    被告所否認，並以前詞置辯，是本院應審酌者厥為系爭左眼
    視力受損事件究否為保險契約所約定之意外事故？茲分項析
    述如下：
  (一)按當事人主張有利於己之事實，就其事實有舉證之責任，民
    事訴訟法第277 條前段定有明文。是舉證責任之分配，原則
    上應由主張權利人負舉證之責。經查，原告與被告等所簽立
    之保險契約均載有：「被保險人於本契約有效期間內，因遭
    受意外傷害事故，致其身體蒙受傷害而致殘廢或死亡時，依
    照本契約的約定給付保險金。前項所稱意外傷害事故，指非
    由疾病引起之外來突發事故。」之條款（見本院卷(一)第4 頁
    背面、第8 頁、第17頁背面及第22頁），故本件保險契約性
    質上係傷害保險，必須導致傷害、殘廢或死亡之外界原因係
    出於意外，始足當之。原告主張被告應給付意外傷害事故保
    險金，依據前開約定及舉證責任分配原則，自應就權利發生
    事實即原告遭遇外來、突發之意外事故並以此意外事故為其
    殘廢之直接、單獨原因之事實負舉證之責。又保險契約之請
    求權人欲依保險契約請求意外傷害保險金，固僅提出被保險
    人非自然受傷之證據資料即可，惟若依保險人提出之證據，
    依經驗及論理法則足信被保險人意外受傷之機率極低，則以
    該事故為被保險人親身經歷，從證據之接近難易點而言，即
    應由主張被保險人係意外受傷者負舉證責任。
  (二)原告雖據泰國當地警察局之報案筆錄，主張其係遭歹徒以不
    明武器威脅並要求給付金錢，並將其推倒致其倒地左眼碰到
    東西受傷云云，惟該筆錄記載之案發經過乃全屬原告自稱」
    ，尚無其他資料或證人足以證明其所言係屬真屬，且該私文
    書乃係於國外所製作，而該等私文書又未曾經由我國外交部
    駐外使館驗證為真正之證明，依法顯然不具備形式上之證據
    力，更遑論有實質上之證據力。據此，原告主張依泰國當地
    警察局之報案筆記即得證明其左眼失明係因歹徒所致，尚乏
    依據。再者，原告辯稱泰國普吉日報曾報導觀光客於地中海
    俱樂部前的路上，曾遭歹徒行搶，顯可證明原告受傷確實係
    因徒歹所致。然原告所諉稱之受傷時間與普吉日報所報導相
    距甚遠，且報載所述之歹徒，其犯案目標係以西方女子為對
    象，難認此一報導事件與系爭事故有所關連；另報載資料僅
    係刊載當地曾有強匪出沒，此僅能證明該地曾有強盜事件，
    顯難因此即證明原告曾於該處遭歹勢強盜而受傷，從而，原
    告辯稱報載資料即可證明其係於歹徒行搶而受傷，要非可取
    。
  (三)原告之主張雖另據泰國就醫證明及醫療證明書為證，然上開
    診斷證明書，僅能證明其左眼視力受損之傷害，尚不能作為
    證明其受傷之原因，係出於外來突發意外事故之直接證據。
    且查，依據原告提出其在泰國普吉島之就醫病歷紀錄僅記載
    ：「主訴：被打到左眼，被推到地上碰傷左眼，目前很痛。
    現症：睫毛（眼睛）傷害（ciliary injection）：眼角膜
    擦傷」等語（見本院卷第66頁），並未記載原告於受傷當時
    臉上受有何傷害；且原告對於其在泰國遭搶致眼睛受傷害時
    ，其臉部並未受傷乙事並不爭執，果若如原告所言其係遭歹
    徒推倒而致左眼受傷，原告之手及膝蓋理應會反射性的支撐
    於地上避免其臉部受傷，然事實上原告除左眼有穿刺性傷害
    外，臉部及身體其他部分並無受傷，顯與常情有違；再者，
    原告眼部所受傷害為左眼眼球破裂併外傷性白內障之傷害（
    見本院卷第2 頁、第3 頁），據國立台灣大學醫學院附設醫
    院（下稱臺大醫院）就本件相關醫理見解認定：成人若受有
    眼球破裂及外傷性白內障，其臉上應有受傷（如：紅腫或瘀
    血）等情形，有台大醫院99年3 月29日校附醫密字第099000
    1800號函在卷可稽（見本院卷(二)第25頁），綜此，依據上開
    台灣大學醫學院附設醫院函所持見解，被告抗辯原告臉上既
    未有紅腫或瘀血等受傷情形，其左眼受傷應非遭遇外來突發
    事故所致，應堪採信。
  (四)況依中建公證有限公司調查報告（下稱系爭調查報告）之記
    載，原告於泰國當地之主治醫師表示，原告之眼傷「是由尖
    銳的針器刺傷，傷得很深」（見本院卷(一)第191 頁背面），
    且該醫院與原告有接觸之醫療人員亦陳述「傷口是被類似針
    所刺入」、「身上包括四肢、體側、及眼睛周圍均無傷口，
    應無擦傷」（見本院卷(一)第193 頁），已足堪認定原告左眼
    所受傷害係因類似針狀或尖銳物品刺入，無再為鑑定之必要
    ，而其傷勢顯亦與原告所稱遭推倒撞傷之傷勢不符。此外，
    原告除左眼眼球受傷，並未傷及左眼皮，原告雖主張眼皮會
    自動閉合以保護眼睛，此為人體反射動作，無法由意念加以
    控制，故可推論其並非自殘，果若如此，原告由站立姿勢突
    遭推倒而撞及地面瞬間，原告左眼皮理應反射性的自動閉合
    才是，惟左眼皮卻毫髮無傷？顯見原告所言不實。實則眨眼
    反射，係指當強烈光線照射或者異物靠近眼前時腦部為了保
    護眼睛而引發的神經反射作用，當異物、巨響或強光進入眼
    睛時，會刺激眼神經，將電訊傳入腦部，然後在極短時間內
    引發眼皮肌肉的閉合。由於視網膜上接收光線的物質是有限
    的，不能一次感應大量光線，否則會造成眼盲，所以以眨眼
    反射來調節進入的光量，而巨響與異物則屬於物理性傷害，
    大腦也以眨眼反射來保護眼睛。故當眼睛遭受異物突然靠近
    時，本能之反射動作即為閉上眼睛，是若原告確係突然遭推
    倒而撞到眼睛，於撞及眼睛前之瞬間，無須原告意識反應，
    其眼睛即應是本能的、反射的闔上；反之，僅於人為刻意侵
    入、靠近眼睛時，始有人為抵抗眨眼反射、控制眼睛不閉上
    之可能，換言之，原告此種僅有眼球受傷、眼皮未受傷之情
    形，顯係在人為控制下始可能發生，故原告所言，無足採信
    。
  (五)且查，原告於96年間密集向被告等投保旅行平安險、傷害險
    、意外險，原告投保傷害死殘保險金額於本案已達3,800 萬
    元，衡諸前述保險投保時間密接，距系爭事故居未達半年，
    並參酌卷附稅務電子閘門財產所得明細表所示，原告於94年
    度、95年度、96年度均無任何所得資料，足見原告經濟收入
    有限，卻於5 個月內密集投保，而所需年保費不貲，顯逾其
    所能負擔程度。原告無視其資力狀況，於5 個月內密集投保
    ，亦與常情顯然有悖。
  (六)綜上，原告僅提出未經驗證之報案紀錄、醫療證明書及當地
    報導，本院無從據此認定其其左眼受傷係遭遇外來突發事故
    所致，原告復未能提出其他事證以實其說，揆諸前揭說明，
    自難為有利於原告之認定，從而，原告主張其左眼受傷係因
    外來突發事故所致，洵難採信。又本件原告所受傷害既經本
    院認定非屬外來突發事件所致，則其於長庚醫院診斷左眼視
    力為裸視0.01，是否已逾保險契約所約定「以自傷害之日起
    經過6 個月的治療為判定原則」期限，已失認定實益，而無
    斟酌之必要。
五、綜上所述，本件並無任何證據足資證明原告所受傷害係因外
    來突發事故所致，是以原告本於系爭保險契約之法律關係，
    請求被告給付如聲明所示保險金及法定遲延利息，為無理由
    ，應予駁回。
六、因本件事證已臻明確，兩造其餘主張陳述及所提之證據，經
    本院斟酌後，認與判決結果不生影響，均毋庸再予論述，附
    此敘明。
七、訴訟費用負擔之依據：民事訴訟法第78條。
中    華    民    國    99    年    11    月    23    日
                  民事第四庭    法  官  陳靜茹
以上正本係照原本作成。
如對本判決上訴，須於判決送達後20日內向本院提出上訴狀。如
委任律師提起上訴者，應一併繳納上訴審裁判費。
中    華    民    國    99    年    11    月    23    日
                                書記官  鄭雅雲

司法院資訊處製作；財團法人民間司法改革基金會備份。
